【裁判字號】    99,消債清,42
【裁判日期】    990907
【裁判案由】    清算事件
【裁判全文】
臺灣臺南地方法院民事裁定            99年度消債清字第42號
債  務  人  甲○○
上列當事人聲請消費者債務清理事件，本院裁定如下：
    主  文
聲請人甲○○自民國99年9月9日下午5時起開始清算程序，並命
司法事務官進行本件清算程序。
    理  由
一、按債務人不能清償債務或有不能清償之虞者，得依本條例所
    定更生或清算程序，清理其債務。債務人於法院裁定開始更
    生程序或許可和解或宣告破產前，得向法院聲請清算。法院
    開始清算程序之裁定，應載明其年、月、日、時，並即時發
    生效力，消費者債務清理條例第3條、第80條及第83條第1項
    分別定有明文。
二、本件聲請意旨略以：聲請人雖曾於95年間與債權銀行依中華
    民國銀行公會會員辦理消費金融案件無擔保債務協商機制達
    成債務協商，嗣於98年間復與最大債權銀行國泰世華商業銀
    行股份有限公司申請變更債務協商還款條件，並經該公司審
    核通過在案，然聲請人中高齡失業，本身又罹患精神官能症
    須長期支出醫藥費，又無積蓄及財產，生活艱困入不敷出，
    而積欠之債務達新台幣1,455,049元， 無法清償協商款項。
    聲請人僅係一般消費者，未曾從事營業，復未經法院裁定開
    始更生程序或許可和解或宣告破產，爰向本院聲請清算等語
    。
三、經查，債務人甲○○前於民國99年6月7日向本院聲請更生，
    經本院以99年度消債更字第105號更生事件受理其聲請， 該
    案嗣因債務人撤回而終結在案。而債務人上開聲請清算之主
    張，僅提出債權人清冊、財產及收入狀況說明書，經本院依
    職權調閱前揭99年度消債更字第105號更生事件卷宗， 及債
    務人個人基本資料、勞健保投保資料、債務人96至98年度稅
    務電子閘門財產所得資料，並函詢債務人98年間尚領有薪資
    之國興保全股份有限公司、亞東保全股份有限公司，查得債
    務人已分別於98年1月1日及同年 8月11日自上開二公司辦理
    離職，又聲請人罹患焦慮性精神官能症合併憂鬱情緒，長期
    於國立成功大學醫學院附設醫院治療，業據其於本院99年度
    消債更字第105號 更生事件中提出國立成功大學醫學院附設
    醫院之診斷證明及門診繳費證明書在卷足憑，則債務人98年
    間因失業頓失收入來源，堪認聲請人確已達有不能清償債務
    之虞之程度。
四、按債務人對於金融機構因消費借貸、自用住宅借款、信用卡
    或現金卡契約而負債務，在聲請更生或清算前，應提出債權
    人清冊，以書面向最大債權金融機構請求協商債務清償方案
    ，並表明共同協商之意旨，而消費者債務清理條例施行前，
    債務人依金融主管機關協調成立之中華民國銀行公會會員辦
    理消費金融案件無擔保債務協商機制與金融機構成立協商者
    ，不得聲請更生或清算，但因不可歸責於己之事由，致履行
    顯有重大困難者，不在此限， 消費者債務清理條例第151條
    第1項、第5項亦有明文規定。本案債務人負債總額達1,455,
    049元，最大債權銀行國泰世華商業銀行代理人99年8月26日
    本院調查時陳稱，債務人於95年 6月23日成立債務協商，於
    98年10月變更協商條件為180期、0%利率、每月繳納8,084元
    ，債務人履行至99年6月毀諾，清償比例已達30%等語。債務
    人雖曾與金融機構成立債務協商，惟於98年失業後，本身除
    因身體狀況而已投保十七年之南山人壽、新光人壽保險外，
    別無其他積蓄及財產，又罹患精神官能症，對工作能力和收
    入不無影響，由此堪信債務人繼續履行協商條件顯有重大困
    難。
五、綜上所述，聲請人既有不能清償債務之虞之情事，自應允其
    於消費者債務清理條例施行後，選擇以清算型之清算程序清
    理其債務，藉以妥適調整債務人與債權人及其他利害關係人
    間之權利義務關係，保障債權人獲得公平受償，並謀求債務
    人經濟生活之重建復甦機會。此外，本件又查無消費者債務
    清理條例第6條第3項、第8條或第82條第2項所定駁回清算聲
    請之事由存在，則聲請人聲請清算，應屬有據，並由本院命
    司法事務官進行本件清算程序，爰裁定如主文。
中    華    民    國    99    年    9     月    7     日
                  民事第二庭    法  官  王國忠
以上正本係照原本作成。
本裁定不得抗告。
本裁定已於99年9月9日下午5時公告。
中    華    民    國    99    年    9     月    7     日
                                書記官  黃敏純

司法院資訊處製作；財團法人民間司法改革基金會備份。
